臺灣臺北地方法院民事判決　九十年度訴字第二九九八號
　　原　　　告　　乙○○
　　訴訟代理人　　吳宏城律師
　　複　代理人　　蔡坤鐘律師
　　被　　　告　　甲○○
　　訴訟代理人　　林首愈律師
右當事人間請求給付返還借款事件本院判決如左：
    主    文
被告應給付原告新台幣貳拾壹萬壹仟陸佰柒拾參元，及自民國九十年六月二十七日起
至清償日止，按年息百分之五計算之利息。
原告其餘之訴駁回。
訴訟費用由被告負擔百分之十九，餘由原告負擔。
本判決原告勝訴部分於原告以新臺幣柒萬零伍佰伍拾柒元為被告供擔保後，得假執行
。
原告其餘假執行之聲請駁回。
    事    實
甲、原告方面：
壹、聲明：
一、被告應給付原告新台幣（下同）壹佰壹拾參萬零玖拾壹元，及自起訴狀送達翌日
    起至清償日止，按周年利率百分之五計算之利息。
二、原告願供擔保，請准宣告假執行。
貳、陳述：
一、原告與被告為同事，被告於民國八十七年四月底起，陸續向原告借款，要求原告
    以匯款方式，匯予第三人陳緯慶等六人，代其償付其所參加之民間互助會應給付
    之會款，或逕行匯給被告本人，迄八十八年九月止，匯款之金額總計一百十五萬
    四千零六十六元，嗣被告於九十年一月三十一日離職，且承諾願返還上開款項，
    惟原告曾兩度去函催告，被告迄未返還。爰依民法第四百七十八條、第一百七十
    九條之規定，提起本件訴訟。
二、兩造確有借貸關係存在。
（一）原告否認被告所言，有與被告協議為其操作股票，而利得或損失由原告所得或
      承擔，並為其按期繳納死會會款之說詞。蓋：
    １、若有協議代為操作股票，操作利得或損失，理應由被告承擔始稱合理。
　　２、代繳會錢係另一借貸關係，與代為操作股票一事，不可能混為一談。
　　３、部分會款因自被告存摺支出，但絕大部分會款，均係由原告自其個人或魏明
　　　　豐帳戶內支出。
（二）原告為被告代繳會款，為借貸關係，有以下之證據足以證明：
　　１、原證二至七及原證十一之匯款單為證。
　　２、原證十二及十三，原告所使用其個人及魏明豐之萬泰銀行存摺內頁明細可證
　　　　。
　　３、原證十四錄音帶暨其譯文中，被告曾數度自認「我欠你的錢，我會還」。
　　４、若被告否認代繳之會錢非借貸，被告亦屬不當得利。
三、被告所欠之借款數額為一百十三萬零九十一元，退步言之，至少積欠原告八十三
    萬六千五百七十三元。
（一）按原告訴之聲明之請求金額原為一百十五萬四千零六十六元，嗣經查明八十八
      年十月五日之匯款金額二萬三千九百七十五元非借款，經減縮聲明之請求金額
      為一百十三萬零九十一元。
（二）上開借款金額，有原告以其個人或被告名義匯寄之匯款單可憑。縱被告抗辯部
      分有自其存摺（詳被證二）支出，且有取款憑條可證者（根據萬泰銀行覆　鈞
      院之函及附件），其金額加總結果，亦不過二十九萬三千五百十八元，此部分
      若被告主張抵銷結果，亦尚欠原告計有八十三萬六千五百七十三元（即000000
      0-000000=836573）。
（三）再退萬步言之，縱被告主張原告代為匯予陳緯慶繳納會款，均來自其萬泰銀行
      帳戶支出（假設語），惟若真有協議（原告否認之），被告自稱交付原告亦不
      過六十五萬元，則試問其餘代繳之會款從何而來？故縱使被告所主張者為可信
      ，被告亦積欠原告至少四十八萬零九十一元（即0000000-000000=480091）。
      然而由前述可知，自被告帳戶實際支出有取款憑條可查者，只不過為二十九萬
      三千五百十八元而已。故被告一再抗辯無借貸關係，並非可信，否則亦構成不
      當得利。
四、關於被告於九十一年十月廿四日所提言詞辯論狀之說明：
（一）被告於言詞辯論狀第六點謂：八十八年十四日及八十七年七月八日（被告誤為
      八十八年七月八日）被告帳戶中，二十二萬餘元及二十萬元為原告所提領，原
      告予以否認，蓋被告未能舉證該兩筆款項為原告所取走。被告又稱八十九年四
      月十三日及六月四日分別匯款四十一萬元及七萬元予被告，係要被告代繳購買
      未上巿股票之股款云云，原告予以鄭重否認。蓋一則購買股票係早在匯款之前
      之八十八年六月十四日及七月八日，兩者時差一年多，實不可能做為購買股款
      項之用；二則因被告之存摺當時尚在原告處，被告稱由其領出後旋即匯入中盤
      商黃信雄之帳戶云云，顯與事實不符。
（二）被告於言詞辯論狀第七點爭執匯款之真實性，原告茲補充駁斥如下：
　　１、被告謂八十七年六月廿三日及七月十六日（應係七月六日）分別匯款轉帳二
　　　　萬元及一萬元，被告存摺無存入記錄云云，惟該兩筆均匯入被告板橋華信銀
　　　　行帳戶，此有原證七之匯款單可證，被告無從抵賴。又被告於九十年七月六
　　　　日答辯狀卻謂，該兩筆款項係原告予被告吃紅云云，前後顯有矛盾。
　　２、八十七年九月九日匯款二萬四千五百元予張玲瑛，係由原告帳戶轉帳入被告
　　　　帳戶，再以現金匯給張玲瑛之問接匯款，此有同日原告帳戶轉帳記錄及被告
　　　　存摺、匯款單（原證三）可證。否則被告前一日存摺內僅有一千零三十四元
　　　　，豈有餘額匯出？
　　３、被告稱不得證明是匯給陳麗雪云云，顯非實在。至於匯給陳緯慶係提領二萬
        八千元，其中匯給陳緯慶一萬元，並不違反常理。
    ４、第七點第六、七小點，均屬間接匯款方式，即由原告帳戶轉帳至被告帳戶，
        再匯給陳麗雪及張玲瑛，此有原告及被告之存摺內頁及匯款單（原證八、原
        證三）可憑。
    ５、辯論狀第七點第八小點，亦是原告將提領款項中之一部分金額匯給陳麗雪，
        此有匯款單（原證四）可憑，亦不違背常理。
（三）被告言詞辯論狀第八點所提各項，謹說明如下：
　　１、第八點第二、三小點之匯款，係由原告之帳戶支出（參原證十二第八、九頁
　　　　），並非自魏明豐帳戶支出，因係匯提領其中部分現金，此有匯款單（原證
　　　　一）可憑。
　　２、第八點第八小點，八十七年八月一日匯給被告板橋華信銀行帳戶（原證七）
　　　　，被告稱無入帳記錄，並非事實。
　　３、第八點第八小點，八十七年八月卅一日匯給陳緯慶一萬元，亦係間接匯款方
　　　　式，被告所以同日有同額之支出，係先由魏明豐轉入被告帳戶同額款項，再
　　　　匯出。
　　４、第八點第十小點，被告主張八十七年九月五日（應為八十九年五月二日）自
　　　　魏明豐帳戶匯給陳緯慶金額一萬元，金額不符；及第十一小點金額不符，惟
　　　　提款比匯款數額較多，此乃常理，且該兩筆款項均有原證一之匯款單為憑，
　　　　不容被告否認。
五、綜上所述，被告確有積欠原告借款，惟僅數額多寡之爭而已。縱若被告主張部分
    匯款係來自其帳戶所支出，惟其並未具體指出有多少數額係來自其帳戶。退萬步
    言，被告否認雙方有借貸關係，惟原告代被告繳交會款，亦屬不爭之事實，則被
    告亦屬不當得利，自應返還系爭款項予原告。
三、證據：提出下列證據為證。並聲請向高而富股份有限公司函調甲○○之股東開戶
    　　　資料、歷年配發股息、紅利如何發送、由何人領取或寄往何地址？及股票
    　　　出讓之相關資料、訊問證人魏彩亦。
    原證一至原證七：匯款單。
　　原證八：台北郵局三十四支局一三四－四號存證信函。
　　原證九：長江法字第０三一號函。
　　原證十：分戶帳一紙。
　　原證十一：陳緯慶部分之匯款回條八張。
　　原證十二：乙○○部分萬泰銀行存摺對帳單。
　　原證十三：魏明豐部分萬泰銀行存摺對帳單。
　　原證十四：錄音帶暨譯文節本。
　　原證十五：錄音帶兩捲暨譯文。
　　原證十六：存摺內頁。
　　原證十七：匯款單。
　　原證十八：乙○○、魏明豐存摺內頁。
　　原證十九：乙○○存摺內頁。
　　（以上均影本）
乙、被告方面：
壹、聲明：駁回原告之訴及假執行之聲請。
貳、陳述：
一、查被告並未於八十七年四月起陸續向原告借款，原告所提之匯款單並非其給付借
    款予被告之證明。
二、按八十七年原告原於第一綜合證券股份有限公司擔任副總職務，其憑藉之證券從
    業背景四月間為募資投資股票，遂與被告達成協議，由被告提供六十五萬元由原
    告以被告名義下單並操作，原告並承諾按期替被告繳納死會錢，除繳納會錢外之
    操作利得或損失均歸原告所得或承擔。被告除提供六十五萬元，尚交付銀行存摺
    及印章予原告使用，原告當時大言不慚地表示六十五萬去買賣股票，在其操作之
    下，絕對可以增值到一百多萬元。
三、按被告於八十七年五月間將標會所得標金六十五萬元中之六十萬元，匯款至萬泰
    商業銀行帳號000-00-00000-0-0，戶名為被告甲○○之帳戶內，連同原已購買之
    股票價值52,074元及帳戶內之餘款11,926元，一共約六十五萬元，有存摺內頁可
    證（被證一號）。被告並將此帳戶之存摺及印章交付予原告，由原告以被告之名
    義下單並操作。被告之萬泰商業銀行帳號000-00-00000-0-0號帳戶存摺、印鑑章
    及帳戶內之金錢確實於雙方委託契約存在期間，由原告支配使用，原告所主張匯
    給訴外人陳緯慶等人之匯款即有一、二十筆之來源是直接利用被告帳戶內之款項
    ：
（一）原告起訴狀所附匯款明細表中受款人陳緯慶部分：匯款日期87.7.2；87.8.31
      ；87.10.1，匯款金額各一萬元者，於被告存摺內頁同日均有相同金額之支出
      。可証明係由被告之帳戶內之金額支出。
（二）匯款單受款人游素心部分：匯款日期87.7.10匯款金額為一萬元，被告存摺內
      頁記載87.7.10支出三萬四千五百元，此係游素心之一萬元加上同日原告匯款
      給吳張玲瑛二萬四千五百元，共三萬四千五百元。另匯款日期87.08.05一萬元
      ，被告存摺內頁同日有相同金額之支出。匯款日期87.09.08一萬元，被告存摺
      內頁當日支出現金二萬元。可証明係由被告之帳戶內之金額支出。
（三）匯款單受款人吳張玲瑛部分：匯款日期87.6.12；87.8.10；87.9.9；87.10.13
      ；87.12.14；88.1.12匯款金額各為二萬四千五百元者，被告存摺內頁亦有相
      同金額之支出。匯款日期87.7.10匯款金額為二萬四千五百元萬元，連同前述
      游素心之一萬元，恰與被告存摺內頁記載87.7.10支出三萬四千五百元相符。
      可証明係由被告之帳戶內之金額支出。
（四）匯款單受款人陳麗雪部分：匯款日期87.6.17，匯款金額七千元以及匯款日期
      87.8.17，匯款金額四千元；匯款日期87.6.22；87.7.20；87.8.20；87.10.8
      ；87.10.20，匯款金額各二萬元者，被告存摺內頁亦有相同金額之支出。另
      87.7.16匯款金額七千元與同日匯款予林美連之二萬零十八元共二萬七千零十
      八元，存摺內頁當日恰支出二萬七千零十八元。可証明係由被告之帳戶內之金
      額支出。
（五）匯款單受款人林美連部分：87.6.10匯款一萬九千六百元及87.6.20匯款七千四
      百元；被告存摺內頁有相同金額之支出。至於88.7.16匯款金額二萬零十元，
      請參見陳麗雪部分說明。
（六）存摺內頁記載88.10.5「次交」金額二萬三千九百七十五元，根本是原告利用
      被告之帳戶軋入兌現支票，隨即又於兌現後之88.10.7將同金額以現金方式提
      領。本案原告竟以軋票時之存款單作為其借款給被告之證物，離譜之至。
（七）以上足證原告當初為被告匯款清償會錢，係依照雙方委託契約之規定，而且有
      二十幾筆原告匯款時是直接利用被告帳戶裡之款項至明，豈可謂被告向原告借
      款？
四、查原告並不否有以被告之名義買賣操作股票之事，僅稱買賣股票與原告借款代為
    繳交會款不能混為一談云云。唯查當時因為被告將六十五萬元交給原告操作股票
    ，並約定原告代其付會錢，則股票操作後之股款均歸原告，所以當時才有原告一
    邊替以被告名義在該帳戶內操作股票，又自該帳戶提錢以被告名義給付會款之情
    事，二者均為協議之一部分，實不可分割來看。
五、由萬泰銀行91.07.02檢附給　鈞院之傳票影本可證明，所有提款單及匯款單之字
    跡均為乙○○所繕。被告之存摺、印章自八十七年五月間至八十八年十一月止，
    均在原告手上，而由原告所使用。
六、88.06.14、88.07.78被告帳戶中之二十二萬餘元及二十萬元，分別為原告所提領
    走，為原告所不否認。唯其辯稱其另在89.04.13及06.14又分別匯款四十一萬元
    及七萬元給被告遠遠超過上開金額，對借款總額並未影響云云。唯查：
（一）倘若只是一般的代客操作（即被告委託原告代為操作股票），則股票、股款之
      所得均應為被告所有，原告不可以領走被告帳戶內出售股票之所得，否則即為
      侵占，由原告領走結餘款歸己有之舉即可證明雙方確有被告主張之協議存在。
（二）89.04.13及89.06.14之匯款均是原告匯給被告，要被告代繳其購買未上市股票
      之股款，88.06.14係購買成佳資訊股份有限公司的股款、88.07.78係購買台灣
      大哥大股份有限公司之股款，二者被告領出後均旋即匯入中盤商黃信雄之帳戶
      以為分割，若有必要均可進一步查証，實與本件爭議毫無關連。且查倘被告果
      欠其一百多萬元，原告竟又匯給被告四十八萬元，卻在起訴時不一併請求返還
      乎？
（三）況查原告於88.06.14、87.07.18自被告帳戶中領走421,768元，與八十九年再
      度匯入之四十八萬元之金額也不相同，原告分明張冠李戴，一再藉不同之金額
      數字，混淆視聽。
七、原告主張其幫被告匯出之會錢係出自帳戶，並於九十年九月準備書狀檢附原證十
    二號存摺對帳單為據（以下原告之主張參均參原告於原証十二號存摺對帳單之註
    記順序及內容），唯查：
（一）原告謂87.06.23匯給被告二萬元，但被告存摺當日根本沒有二萬元匯入，被告
      否認之。
（二）原告謂87.07.16轉帳匯給被告一萬元，但被告當存摺當日亦無此記錄，被告否
      認之。
（三）原告謂87.09.09自其匯款二萬四千五百元予張玲瑛，唯查縱有該日之「轉帳」
      記錄，但被告存摺同日亦同樣有二萬四千五百元之「現金」提款記錄，而查匯
      給張玲瑛之匯款單上系註明「現金」，而非「轉帳」。
（四）其主張87.09.23自該帳戶匯陳麗雪二萬元，查該明細雖有現金提款二萬元之記
      錄，但尚不得證明是匯給陳麗雪。
（五）原告主張87.10.01匯給陳緯慶之一萬元是支出自其帳戶，但其帳戶記錄於
      87.09.28現金提領二萬八千元，日期不對，金額也不符。然而被證之存摺同日
      確實有一萬元之轉帳支出記錄。
（六）原告主張87.10.08匯給陳麗雪的二萬元，自支出自其帳戶，唯查其帳戶明細載
      系87.10.07現金提款六萬四千元，日期、金額皆不符合，原告復主張87.10.08
      匯款被告二萬元，但同日被告帳戶沒有二萬元之入帳，反倒有轉帳支出二萬元
      之記錄，而與當日所匯給陳麗雪之金額、日期均相符。
（七）原告主張87.10.13匯給張玲瑛之二萬四千五百元是自其帳戶支出，雖帳戶明細
      有支出二萬四千五百元之記錄，唯被告之存摺當日也有二萬四千五百元之轉帳
      支出記錄。
（八）原告主張87.11.24匯給陳麗雪之二萬元是自其帳戶支出，唯當日帳戶明係載提
      款三萬五千元，金額不符。
八、原告以原證十三號魏明豐之存摺對帳單為據，主張數筆匯給會首之會錢，是自魏
    明豐之帳戶支出，並檢附原證十三號存摺對帳單（以下原告之主張參均參原告於
    原証十三號存摺對帳單之註記順序及內容），唯查：
（一）88.06.17自魏明豐帳目匯款一萬二千六百七十三元入被告帳戶內，唯查既然原
      告主張其借款給被告付會款，又為何要匯一萬餘元入被告帳戶？
（二）89.07.31匯入陳緯慶一萬元，原告主張係出自其帳戶，唯查當天帳戶明細係載
      現金提款一萬五千元，不符。
（三）89.10.04匯陳緯慶一萬元，原告主張係出自其帳戶，唯查當天其帳戶明細係載
      現金二萬元，金額不符。
（四）原告主張87.06.10匯給林美連之一萬九千六百元，是出自魏明豐之帳戶，唯查
      存摺明細上記載「中心轉帳」436,539元，除金額完全不符外，所謂「中心轉
      帳」是在証券公司開戶時同時簽訂同意書凡於該証券公司下單交易買賣之股票
      交割款均自動於該帳戶扣繳股款或入帳之交易項目，原告竟然誆稱是匯給林美
      連的款項？又查當天被告帳戶有支出一萬九千六百元之記錄，日期、金額均符
      。
（五）原告主張87.06.12匯款給張玲瑛之二萬四千五百元，87.06.30匯款給林美連之
      七千四百元，87.08.17匯給陳麗雪之四千元，87.09.08匯給游素心之一萬元，
      87.12.14匯給張玲瑛之二萬四千五百元，均係出自魏明豐之轉帳，唯查逐一細
      對該明細，交易摘要全部都是「中心轉帳」，且金額完全不符，移花接木，離
      譜之至！
（六）原告主張87.06.17匯給陳麗雪七千元是出自魏明豐之帳戶，唯當天魏明豐帳戶
      記載，唯明細上記載現金提款二萬五千二百元，金額不符。
（七）原告主張87.08.01自魏明豐帳戶匯給被告三萬元，唯查被告之帳戶無入帳記錄
      。
（八）原告主張87.08.31自魏明豐帳戶匯給陳緯慶一萬元，但被告之帳戶同日亦有同
      金額之支。
（九）原告主張87.09.02自魏明豐帳戶匯一萬元給甲○○，唯查被告之帳戶87.09.02
      無入帳記錄，而魏明豐之明細係現金提款五萬元，金額也不符。
（十）原告主張87.09.05自魏明豐帳戶匯款陳緯慶一萬元，唯查當日魏明豐之帳戶明
      細記載轉帳支出三萬元，金額不符。
（十一）原告主張89.05.31自魏明豐帳戶匯陳緯慶一萬元，唯查當日魏明豐之帳戶明
        細記載現金是款一萬六千元，金額不符。
（十二）小結：綜上一一檢視之結果，原告實不能證明魏明豐帳戶支出之金額與本案
        系爭匯款有關。
九、又原告對於借款亦無法提出借貸契約為証。
參、證據：提出下列證據為證。並聲請本院向萬泰商業銀行調取支票款項之現金取款
    憑條及轉帳申請書、訊問證人魏采亦。
　　被證一：存摺內頁影本。
　　被證二：離職證明書影本
    理　　由
一、按訴狀送達後，原告不得將原訴變更或追加他訴。但有下列各款情形之一者，不
    在此限︰「一、被告同意者。二、請求之基礎事實同一者。三、擴張或減縮應受
    判決事項之聲明者。四、因情事變更而以他項聲明代最初之聲明者。五、該訴訟
    標的對於數人必須合一確定時，追加其原非當事人之人為當事人者。六、訴訟進
    行中，於某法律關係之成立與否有爭執，而其裁判應以該法律關係為據，並求對
    於被告確定其法律關係之判決者。七、不甚礙被告之防禦及訴訟之終結者」。民
    事訴訟法第二百五十六條第一項定有明文。查本件原告於起訴狀送達對造後，將
    訴之聲明「被告應給付原告新台幣壹佰壹拾伍萬肆仟零陸拾陸元」部分減縮為「
    被告應給付原告新台幣壹佰壹拾參萬零玖拾壹元」，揆諸前開但書第三款規定，
    應予准許。先予敘明。
二、原告起訴主張其與被告為同事，被告於八十七年四月底起，陸續向原告借款，要
    求原告以匯款方式，匯予第三人陳緯慶等六人，代其償付其所參加之民間互助會
    應給付之會款，或逕行匯給被告本人，迄八十八年九月止，匯款之金額總計一百
    十三萬零九十一元，嗣被告於九十年一月三十一日離職，且承諾願返還上開款項
    ，惟原告曾兩度去函催告，被告迄未返還。爰依民法第四百七十八條、第一百七
    十九條之規定，提起本件訴訟等語。
三、被告則以其並未於八十七年四月起陸續向原告借款，原告所提之匯款單並非其給
    付借款予被告之證明。八十七年原告原於第一綜合證券股份有限公司擔任副總職
    務，其憑藉之證券從業背景四月間為募資投資股票，遂與被告達成協議，由被告
    提供六十五萬元由原告以被告名義下單並操作，原告並承諾按期替被告繳納死會
    錢，除繳納會錢外之操作利得或損失均歸原告所得或承擔。被告除提供六十五萬
    元，尚交付銀行存摺及印章予原告使用。原告並不否有以被告之名義買賣操作股
    票之事，僅稱買賣股票與原告借款代為繳交會款不能混為一談云云。唯查當時因
    為被告將六十五萬元交給原告操作股票，並約定原告代其付會錢，則股票操作後
    之股款均歸原告，所以當時才有原告一邊替以被告名義在該帳戶內操作股票，又
    自該帳戶提錢以被告名義給付會款之情事，二者均為協議之一部分，實不可分割
    來看。由萬泰銀行91.07.02檢附給　鈞院之傳票影本可證明，所有提款單及匯款
    單之字跡均為乙○○所繕。被告之存摺、印章自八十七年五月間至八十八年十一
    月止，均在原告手上，而由原告所使用。原告以原證十三號魏明豐之存摺對帳單
    為據，主張數筆匯給會首之會錢，是自魏明豐之帳戶支出，並檢附原證十三號存
    摺對帳單，經一一檢視之結果，原告實不能證明魏明豐帳戶支出之金額與本案系
    爭匯款有關。又原告對於借款亦無法提出借貸契約為證等語置辯。
四、查原告主張其與被告為同事，被告於八十七年四月底起，陸續向原告借款，要求
    原告以匯款方式，匯予第三人陳緯慶等六人，代其償付其所參加之民間互助會應
    給付之會款，或逕行匯給被告本人，迄八十八年九月止，匯款之金額總計一百十
    三萬零九十一元等情，被告固不否認原告有匯款代其償付其所參加之民間互助會
    及其萬泰商業銀行帳戶有匯款紀錄之事實，惟否認兩造間有借貸關係，並為上開
    之辯詞。經查：
（一）本院依被告聲請向萬泰商業銀行函調之被告000－00－00000－0－
      0號存款帳戶之八十七年六月至同年十二月間取款憑條上之金額為原告所書寫
      之事實，為原告於九十一年十一月十四日言詞辯論期日中所自認，應認為真實
      ，從而即可推論上開取款憑條上之印文應亦為原告所蓋，又既以取款憑條取款
      ，依一般常理判斷，必同時持有存摺，可見上開銀行帳戶雖為被告所有，惟因
      存摺及印章均為原告持有中，故實際使用者應為原告。
（二）雖原告主張上開存摺內自八十八年四月十七日起有ＡＴＭ（按：自動提款機提
      款）提款一千至三萬元不等，故存摺應為被告使用等情，被告亦固不否認於上
      開期間有以ＡＴＭ方式提取上開款項之情，惟辯稱其八十八年三月一日起至第
      一證券公司服務，至九十年一月離職，係以提款卡領取薪資花用等語，經查被
      告確實自八十八年三月一日起至九十年一月三十一日止任職第一證券公司之事
      實，業據被告提出兩造不爭執真正之離職證明書影本為憑，且查依被告所提出
      之上開銀行存摺內記載，自八十八年四月三日起亦陸續確有註明薪資之款項存
      入上開存款帳戶內，而以ＡＴＭ方式取款又僅須提款卡即可，為眾人所週知之
      事，從而被告所辯自為可採，原告此部分之主張則不可採。
（三）又查被告於八十七年五月十八日有以其名義電匯六十萬元至上開存款帳戶內，
      其時之前餘額尚有一一九二六元及已購買股票之五二０七四元之股款紀錄，自
      八十七年五月之後，即陸續有股票提存紀錄之情，有上開存摺明細紀錄在卷可
      稽，再查以被告名義購買之高而富電通股份有限公司股票，八十七、八十八年
      現金、股票股利，係郵寄至台北郵政信箱三六－四七九號信箱；該公司於八十
      九年十一月九日更名，通知書於九十年二月六日限時專送邸寄至上開郵政信箱
      ；九十年七月五日乙○○（即原告）持該公司股東甲○○（即被告）名上之股
      票一六０００股與補發之歷年增資股票領取單、股票換發申請書至該公司辦理
      換發新股票作業，並領取歷年增資未領股票八００股，並辦理換發新股票；九
      十年七月九日乙○○因辦理股票轉讓事宜，持甲○○名名下之股票計一六八０
      ０股與證券交易稅繳款書，至該公司辦理股票轉讓過戶手續，並建立股票印鑑
      卡等情，亦有該公司九十年十月二十四日九０高字第０二七號函暨附件在卷可
      查，而被告主張台北郵政信箱三六－四七九號信箱為原告所使用之聯絡地址等
      情，復為原告所不爭執，可證被告確有交付六十餘萬予原告利用上開被告存款
      帳戶從事買賣股票行為，且歷年股利取得及辦理股票換發及轉讓事宜均由原告
      為之。再參以原告提出之匯款明細表中受款人陳緯慶部分，匯款日期87.7.2、
      87.10.1，匯款金額各一萬元者，於被告上開存摺內頁同日均有相同金額之支
      出；匯款單受款人游素心部分，匯款日期87.7.10匯款金額為一萬元，被告上
      開存摺內頁記載87.7.10支出三萬四千五百元（包括游素心之一萬元加上同日
      原告匯款給吳張玲瑛二萬四千五百元，共三萬四千五百元）。另匯款日期87
      .08.05  一萬元，被告存摺內頁同日有相同金額之支出。匯款日期87.  09.08
      一萬元，被告存摺內頁當日支出現金二萬元；匯款單受款人吳張玲瑛部分，匯
      款日期87.8.10；87.9.9；87.12.14；88.1.12匯款金額各為二萬四千五百元者
      ，被告存摺內頁亦有相同金額之支出。匯款日期87.7. 10匯款金額為二萬四千
      五百元萬元，連同前述游素心之一萬元，恰與被告存摺內頁記載87.7.1 0支出
      三萬四千五百元相符；匯款單受款人陳麗雪部分，匯款日期87.6.22；87.7.20
      ；87.8.20；87.10.20，匯款金額各二萬元者，被告存摺內頁亦有相同金額之
      支出。另87.7.16匯款金額七千元與同日匯款予林美連之二萬零十八元共二萬
      七千零十八元，存摺內頁當日恰支出二萬七千零十八元；匯款單受款人林美連
      部分，87.6.10匯款一萬九千六百元及87.6.20匯款七千四百元；被告存摺內頁
      有相同金額之支出等情，可見原告既掌握被告之帳戶操作股票，又由其取得股
      票股利，從而被告所辯伊提供六十五萬元予原告買賣股票，股利由原告代為繳
      納互助會死會會款，其餘股票利得或損失由原告負責等情，自較為可採。
（四）另查原告主張自其萬泰銀行帳戶於87.06.23匯給被告二萬元、87.07.6轉帳匯
      給被告一萬元部分，有原告提出之匯入被告板橋華信銀行匯款單可證；87. 09
      .09 匯款二萬四千五百元予張玲瑛，被告存摺同日亦有二萬四千五百元之現金
      提款記錄部分，係由原告帳戶轉帳入被告帳戶，再以現金匯給張玲瑛，此有原
      告提出之原告帳戶轉帳紀錄、匯款單及被告存摺可證；87.09.23自該帳戶匯陳
      麗雪二萬元部分，亦有原告提出之匯款單可資佐證；87.10.08匯款二萬元予陳
      麗雪、87.10.13匯給張玲瑛二萬四千五百元，係轉帳至被告帳戶再匯給陳麗雪
      、張玲瑛，有兩造存摺內頁及匯款單可證；87.11.24匯給陳麗雪之二萬元部分
      ，有同日原告帳戶提款紀錄 (三萬五千元)及匯款單 (二萬元)可證；88.06.17
      自匯款一萬二千六百七十三元入被告帳戶內，有被告存摺內頁、匯款單可證；
      89.07.31匯入陳緯慶一萬元，有原告轉帳帳戶及匯款單可證；89.11.  04匯陳
      緯慶一萬元，係出自原告帳戶，有轉帳紀錄及匯款單可證，故被告所辯兩造帳
      戶項目一為「現金」，一為「轉帳」不同、原告予被告吃紅、僅有轉帳支出紀
      錄云云，除無法舉證以實其說外，亦有所誤會，應不可採。至原告主張87.1 0
      .01 匯給陳緯慶之一萬元部分，經查原告帳戶於87.09.28係現金提領二萬八千
      元，二者日期、金額均不符。反而被告之存摺同日確實有一萬元之轉帳支出記
      錄；87.10.08匯給陳麗雪的二萬元，主張係由原告帳戶轉帳至被告帳戶，惟查
      原告帳戶明細載系87.10.07現金提款六萬四千元，日期、金額亦皆不符合，故
      此部分主張則不可採。
（五）續查原告主張魏明豐萬泰銀行帳戶係由原告在使用等情，固據證人即魏明豐之
      姐魏彩於本院證述無訛，惟查除原告主張87.08.01自魏明豐帳戶匯給被告三萬
      元，有其提出之被告板橋華信銀行帳戶明細可證、原告主張87.08.31自魏明豐
      帳戶匯給陳緯慶一萬元，被告之上開帳戶同日亦有同金額之匯入及支出紀錄，
      並有匯款單可證，應認原告主張可採外，經查原告主張87.06.10匯給林美連之
      一萬九千六百元、87.06.12匯款給張玲瑛之二萬四千五百元，87.06.30匯款給
      林美連之七千四百元，87.08.17匯給陳麗雪之四千元，87.09.08匯給游素心之
      一萬元，87.12.  14匯給張玲瑛之二萬四千五百元，87.06.17匯給陳麗雪七千
      元均係出自魏明豐之轉帳，交易摘要全部皆係「中心轉帳」，且金額完全不符
      ，反而係被告帳戶有匯出紀錄；87.09.02自魏明豐帳戶匯一萬元給甲○○部分
      ，查被告之帳戶87.  09.02無入帳記錄，反而被告帳戶內有一萬元支出，而魏
      明豐之明細係現金提款五萬元，金額亦不符；87.09.05、89.05.31自魏明豐帳
      戶匯陳緯慶各一萬元，查當日魏明豐之帳戶明細記載轉帳支出三萬元、一萬六
      千元，金額不符。故此部分之主張即不可採。
（六）末查被告辯稱八十八年六月十四日、八十七年七月八日自被告帳戶提領二十二
      餘萬元及二十萬元云云，業為原告所否認，被告復無法舉證以實其說，應認被
      告所辯不可採。
（七）從而自原告帳戶及魏明豐帳戶匯入被告萬泰銀行、華信銀行帳戶再轉張予訴外
      人繳交會款，共有二十一萬一千六百七十三元（2+1+2.45+2+2+2.45+2+1.2673
      +1+1+1+3）（單位：萬）。
五、綜上所述，原告確實有交付被告二十一萬一千六百七十三元之事實，已如前述，
    惟被告否認有借貸關係，從而原告依民法第一百七十九條不當得利法律關係，主
    張被告無法律關係而受有利益，請求被告返還不當得利二十一萬一千六百七十三
    元及自起訴狀送達翌日即九十年六月二十七日起至清償日止，按年息百分之五計
    算之利息之範圍內為可採，應予准許，逾此部分，則無理由，應予駁回。
六、原告陳明願供擔保，聲請宣告假執行，經核其勝訴部份，合於法律規定，爰酌定
    相當之擔保金額宣告之；其餘假執行之聲請，因該部份訴之駁回而失所依據，應
    予駁回。
七、因本案事證已臻明確，兩造其餘主張陳述及所提之證據，均毋庸再予審酌，附此
    敘明。
八、結論：本件原告之訴為一部有理由，一部無理由，應依民事訴訟法第七十九條但
    書、第三百九十條第二項，條判決如主文。
中　　　華　　　民　　　國　　九十一　　年　　 十一　　 月　　二十九　　日
                                            民事第二庭法      官　黃雯惠
右為正本係照原本作成
如對本判決上訴須於判決送達後二十日內向本院提出上訴狀
中　　　華　　　民　　　國　　九十一　　年　　 十二　　 月　　　二　　　　日
　　　　　　　　　　　　　　　　　　　　　　　　　　　法院書記官　林玗倩
